臺灣士林地方法院小額民事判決
                                   110年度士小字第1485號
原      告  華南產物保險股份有限公司

法定代理人  陳文智


訴訟代理人  管禮  
被      告  賴元傑
上列當事人間請求侵權行為損害賠償事件，本院於民國110年9月
30日言詞辯論終結，判決如下：
    主  文
被告應給付原告新臺幣參萬陸仟肆佰伍拾柒元，及其中新臺幣貳
萬零壹佰伍拾貳元自民國一百一十年七月二十七日起，其中新臺
幣壹萬陸仟參佰零伍元則自民國一百一十年九月九日起，均至清
償之日止，按週年利率百分之五計算之利息。
原告其餘之駁回。
訴訟費用新臺幣壹仟元，其中新臺幣玖佰零肆元由被告負擔，餘
由原告負擔。 
本判決原告勝訴部分得假執行，但被告以新臺幣參萬陸仟肆佰伍
拾柒元為原告預供擔保後，得免為假執行。
    事實及理由
一、按小額訴訟訴狀送達後，原告不得將原訴變更或追加他訴，
    但擴張或減縮應受判決事項之聲明者，不在此限，民事訴訟
    法第436條之23、第436條第2項、第255條第1項但書第3款定
    有明文。查原告起訴時訴之聲明為「被告應給付原告新臺幣
    （下同）20,152元，及自本件起訴狀送達翌日起至清償日止
    按週年利率5％計算之利息。」嗣於訴訟進行中，原告以言詞
    變更訴之聲明為「被告應給付原告40,303元，及自本件起訴
    狀繕本送達翌日起至清償日止，按週年利率5％計算之利息。
    」核其變更請求部分，屬於擴張訴之聲明，依前揭規定，原
    告所為變更部分應予准許。
二、原告起訴主張：被告於民國109年3月26日下午10時20分許，
    駕駛車牌號碼000-0000號普通重型機車，於臺北市大同區環
    河北路2段與昌吉街口，因超速行駛，撞損原告所承保之訴
    外人沈家弘所有並為駕駛之車牌號碼000-0000號自用小客車
    （下稱系爭車輛），原告因本件交通事故已給付被保險人新
    臺幣（下同）40,303元；被告雖主張沈家弘車速過快，但是
    系爭車輛係直行車，被告係從旁撞上，沈家弘車速過快與本
    件事故並無相當因果關係，另既然係撞及系爭車輛右後側，
    後保險桿自然需要維修；爰依民法第184條第1項前段、第19
    1條之2、第196條侵權行為損害賠償請求權、保險法第53條
    第1項保險代位請求權，請求被告賠償損害。並聲明：被告
    應給付原告40,303元，及自起訴狀繕本送達翌日起至清償日
    止，按週年利率5％計算之利息。
三、被告答辯略以：被告確實有車速過快之過失，因此對於因過
    失造成系爭車輛受損等節不爭執，但是系爭車輛之駕駛亦有
    超速；又本件事故發生之時，天雨路滑，加上路上有凸起的
    水溝蓋，致使被告所騎乘之機車打滑，撞擊系爭車輛右後側
    車身，但是原告所請求之維修費卻包含後保險桿、副駕駛座
    車門門版，並不合理，且原告所請求之維修費用過高等語，
    並聲明請求駁回原告之訴。
四、法院得心證之理由：
  ㈠按因故意或過失，不法侵害他人之權利者，負損害賠償責任
    ；汽車、機車或其他非依軌道行駛之動力車輛，在使用中加
    損害於他人者，駕駛人應賠償因此所生之損害；不法毀損他
    人之物者，被害人得請求賠償其物因毀損所減少之價額，民
    法第184 條第1 項前段、第191 條之2 前段、第196 條分別
    定有明文。再按物被毀損時，被害人除得依民法第196 條請
    求賠償外，並不排除民法第213 條至第215 條之適用；依民
    法第196 條請求賠償物被毀損所減少之價額，得以修復費用
    為估定之標準，但以必要者為限（例如：修理材料以新品換
    舊品，應予折舊）（最高法院77年度第9 次民事庭會議決議
    (一)參照）。末按，被保險人因保險人應負保險責任之損失
    發生，而對於第三人有損失賠償請求權者，保險人得於給付
    賠償金額後，代位行使被保險人對於第三人之請求權；但其
    所請求之數額，以不逾賠償金額為限，保險法第53條第1 項
    亦有明文。
  ㈡經查，原告主張之事實，已據提出與所述相符之行車執照、
    道路交通事故當事人登記聯單、估價單、照片、統一發票等
    件為證，並經本院依職權調取本件交通事故初步分析研判表
    、現場圖、談話紀錄表、調查報告表、現場照片等資料查核
    明確，應認原告之主張為真實。按行車速度，依速限標誌或
    標線之規定，無速限標誌或標線者，行車時速不得超過50公
    里；汽車行駛時，駕駛人應注意車前狀況，並隨時採取必要
    之安全措施，道路交通安全規則第93條第1項第1款、第94條
    第3項分別定有明文。查事發路段之速限為時速50公里，有
    道路交通事故調查報告表㈠附卷可參（見本院卷第44頁），
    被告騎乘A車行經案發路段時，自應注意不得超速行駛，並
    注意車前狀況，採取必要之安全措施，以避免危險或交通事
    故之發生，且案發當時客觀上並無不能注意之情事，被告卻
    疏未注意，因超速行駛至失控擦撞系爭車輛，業已違反前揭
    規定，難認無過失，並與系爭車輛之車損具相當因果關係，
    是原告依民法第184條第1項前段、第191條之2、第196條、
    保險法第53條第1項等規定請求被告賠償，尚非無據。
  ㈢系爭車輛因本件事故受損處為副駕駛座後座車門、副駕駛座
    後座車門下方鈑金（即底盤及車門間之條狀處）、右後車輪
    鋁圈及保險桿右後側，有警員獲報前來當場拍攝之車損狀況
    照片在卷可查（見本院卷第60-62頁），被告則於本院自承
    係撞到系爭車輛右後側等詞（見本院卷第85頁），核與上述
    照片顯示之車損位置大致相符，足認上開車損係本件事故所
    致，對照原告所提出之估價單（見本院卷第20-22頁），系
    爭車輛修繕處為右側群、後保桿、右後葉、右後門及右後鋁
    圈，其維修位置亦與上述車損位置相符，被告雖辯稱原告請
    求之維修費包含後保險桿、副駕駛座車門門版云云，顯與估
    價單所載不符，難認可採。
  ㈣依原告所提之估價單，其修復費用為40,303元（其中工資20,
    406元、塗裝15,600元、材料4,297元），然而以新零件更換
    舊零件之零件折舊部分非屬必要費用，應予扣除。茲查，系
    爭車輛係於104年5月15日出廠使用（行車執照僅記載出廠年
    月，未載明出廠日，依法推定為該月15日），有行車執照影
    本附卷可稽，依行政院所頒固定資產耐用年數表及固定資產
    折舊率表之規定，汽車耐用年數為5年，依定率遞減法每年
    應折舊千分之369，且參酌營利事業所得稅查核準則第95條
    第6項規定「固定資產提列折舊採用平均法或定率遞減法者
    ，以1年為計算單位，其使用期間未滿1年者，按實際使用之
    月數相當於全年之比例計算之，不滿1月者，以1月計」而為
    計算，則算至本件事故發生時之109年3月26日，系爭車輛已
    使用4年11月，是原告就零件部分，所得請求被告賠償之範
    圍，扣除折舊之後，應以451元（計算式詳附表）為限，加
    上其餘非屬零件之工資20,406元、塗裝15,600元，合計為36
    ,457元。
  ㈤被告雖主張訴外人即系爭車輛駕駛沈家弘亦超速行駛而與有
    過失云云，而沈家弘亦自承當時車速為時速60至70公里等語
    （見本院卷第42頁），確有超速行駛情事，然系爭車輛行車
    紀錄器畫面經本院勘驗，顯示系爭車輛當時不斷直行，畫面
    未見被告之機車或其人影，隨後系爭車輛即向右側停於路邊
    ，有本院110年9月30日勘驗筆錄及翻拍照片在卷可查，足徵
    當時沈家弘雖超速直行行駛，然被告係突然自右後側摔倒而
    撞擊系爭車輛，進而摔倒於後方，以致前述畫面中均未出現
    被告人車，則不論沈家弘是否超速，均難以避免被告自右側
    驟然而來之碰撞，是沈家弘本身超速行駛與本件事故難認有
    相當因果關係，被告所為與有過失之抗辯，難認可採。
五、從而，原告請求被告給付36,457元及其中20,152元自110年7
    月27日起，其餘之16,305元則自110年9月9日起（本件起訴
    狀繕本及言詞追加之調解程序筆錄，係於110年7月26日及9
    月8日分別送達被告，見本院卷第68、80頁），均至清償之
    日止按週年利率5％計算之利息，為有理由，應予准許，逾此
    範圍之請求，則無理由，應予駁回。本件原告勝訴部分係就
    民事訴訟法第436條之8第1項適用小額程序所為被告敗訴之
    判決，依同法第436條之20規定，應依職權宣告假執行，並
    依同法第392條第2項規定，依職權宣告被告預供擔保後，得
    免為假執行。 
六、訴訟費用負擔之依據：民事訴訟法第79條。依職權確定訴訟
    費用額為1,000元（第一審裁判費），由被告負擔904元，餘
    由原告負擔。
中　　華　　民　　國　 110　　年　　10　　月　　14　　日
                  士林簡易庭法  官  陳紹瑜
以上正本係照原本作成。
如不服本判決，應於送達後20日內，向本院提出上訴狀並應記載
上訴理由，表明關於原判決所違背之法令及其具體內容與依訴訟
資料可認為原判決有違背法令之具體事實，如於本判決宣示後送
達前提起上訴者，應於判決送達後20日內補提上訴理由書（須附
繕本）。
中　　華　　民　　國　 110　　年　　10　　月　　14　　日
                            書記官  吳雪華
附表
-----
折舊時間           金額
第1年折舊值        4,297×0.369=1,586
第1年折舊後價值    4,297-1,586=2,711
第2年折舊值        2,711×0.369=1,000
第2年折舊後價值    2,711-1,000=1,711
第3年折舊值        1,711×0.369=631
第3年折舊後價值    1,711-631=1,080
第4年折舊值        1,080×0.369=399
第4年折舊後價值    1,080-399=681
第5年折舊值        681×0.369×(11/12)=230
第5年折舊後價值    681-230=451